【裁判字號】    95,裁,2528
【裁判日期】    951116
【裁判案由】    聲請假處分
【裁判全文】
最  高  行  政  法  院  裁  定
                                     95年度裁字第02528號
抗  告  人  甲○○
上列抗告人與相對人國立臺北商業技術學院間因聲請假處分事件
，抗告人不服中華民國95年7月26日臺北高等行政法院95年度全
字第00095號裁定，提起抗告。本院裁定如下：
    主  文
抗告駁回。
抗告訴訟費用由抗告人負擔。
    理  由
一、本件抗告人於原審聲請意旨略謂：相對人學務處於民國(下
    同)95年7月5日發出選舉通知單，揭示相對人95學年度「校
    務會議職員代表」、「職員甄審委員會票選委員」、「職員
    考績委員會票選委員」等三項選舉之選舉辦法，惟，前開選
    舉辦法僅見於選舉通知，並未公布施行，有違行政程序法相
    關規定，以及中央法規標準法有關法規制訂廢止之規定，且
    該辦法亦欠公平、公正：(1)相對人未依行政程序法第160條
    規定下達前開選舉辦法，亦未依中央法規標準法相關規定處
    置。(2)前開選舉辦法違反公平、公正原則：前開選舉辦法
    第一輪由相對人學務處推選各候選人2人，而相對人各一級
    單位合格公務員人數不一，如何判別其限定推選2人即符合
    公平、公正原則，且無文件顯示經過合法單位議決；每票
    限圈2人，為何不限定限圈3人，故不符公平公正原則；每
    票限圈2人，無異鼓勵候選人換票，實係相對人學務處與總
    務處主管命下屬換票。第一輪並無相對人意屬得為基層公
    務員之權益發聲人員，則第二輪之票選即無意義，失去考績
    法立法票選考績委員之目的。所謂二輪投票毫無立法目的，
    實為相對人一級主管排除異己所設。又按大學法第16條規定
    ，組織規程及各種重要章則係由校務會議審議；且按專科學
    校法第21條規定，行政會議係為教育而設，尚無審議各種章
    則之權利，故前開選舉辦法不應由行政會議決議即予施行。
    縱使前開選舉辦法已下達，惟既未經合法單位審議，其效力
    即有疑義，違反正當法律程序，遑論前開選舉辦法實未下達
    。再者，職員所占校務代表之比例為38分之1，而學校職員
    約占教職員之5分之1，其比例顯不相當。又按委員會之組成
    由機關首長指定者及由票選產生之人數比例應求相當，此有
    司法院釋字第491號解釋理由書可稽。故前開選舉辦法規定
    每滿3人應有票選委員1人產生，顯與前開解釋理由書意旨有
    間，當然違憲。依行政訴訟法第298條第2項規定，由於第二
    輪選舉原定為95年7月13日，後更改為95年7月19日，有時間
    上的急迫性；而相對人95學年度「校務會議職員代表」、「
    職員甄審委員會票選委員」、「職員考績委員會票選委員」
    選舉之結果，將造成抗告人往後的考績、陞遷、及參與校務
    發展的權益有重大影響。爰聲請：相對人95學年度選舉校務
    會議職員代表、職員甄審委員會票選委員、職員考績委員會
    票選委員等三項選舉暫停適用95年6月27日相對人94學年度
    第2學期第7次行政會議決議，以及北商技人字第0950004706
    號函規定，並停止相對人95年7月19日第二輪票選活動等語
    。
二、原裁定以：按於爭執之公法上法律關係，為防止發生重大之
    損害或避免急迫之危險而有必要時，得聲請為定暫時狀態之
    處分，為行政訴訟法第298條第2項所明定。另依同法第302
    條準用同法第297條關於準用民事訴訟法第526條第1項之規
    定，假處分請求及原因，應釋明之；且按行政訴訟法第301
    條，此項釋明，非有特別情事，不得命供擔保以代釋明。故
    依行政訴訟法第298條第2項規定聲請為定暫時狀態之假處分
    ，必聲請人有爭執之公法上法律關係，而有防止發生重大之
    損害或避免急迫之危險之必要時，始得為之，且聲請人對爭
    執之公法上法律關係及定暫時狀態之必要，應為釋明，否則
    其聲請即難以准許，此有最高法院20年抗字第1099號判例可
    稽。抗告人主張上開行政決議是行政越權，相對人所制訂之
    行政選舉規則，違反法律公平、公正原則以及違反大學法等
    等，但抗告人與相對人究竟存有何種公法上法律關係，抗告
    人係爭執與相對人間之何一公法上法律關係，抗告人並未具
    體釋明。抗告人雖指相對人95學年度「校務會議職員代表」
    、「職員甄審委員會票選委員」、「職員考績委員會票選委
    員」選舉之結果，將造成抗告人往後的考績、陞遷、及參與
    校務發展的權益有重大影響，但該等說明仍未釋明所爭執之
    公法上法律關係為何。且上開選舉僅係選出職員代表或票選
    委員，並非現在即直接決定抗告人之考績、陞遷，抗告人亦
    非不能參與上述選舉或被禁止參與校務，對抗告人並無因此
    將發生重大之損害或有急迫之危險。抗告人主張三項選舉結
    果，將造成抗告人往後的考績、陞遷、及參與校務發展的權
    益有重大影響一節，並非可採。本件抗告人係依行政訴訟法
    第298條第2項聲請假處分，但依聲請人上述主張事實，不足
    認其對所爭執之公法上法律關係及定暫時狀態之必要，已為
    相當之釋明，從而聲請人聲請相對人95學年度選舉校務會議
    職員代表、職員甄審委員會票選委員、職員考績委員會票選
    委員等三項選舉暫停適用95年6月27日相對人94學年度第2學
    期第7次行政會議決議，以及北商技人字第0950004706號函
    規定，並停止相對人95年7月19日第二輪票選活動，為無理
    由，故抗告人之聲請，於法不合為由，駁回抗告人在原審之
    聲請。
三、抗告意旨略謂：校務代表的選舉辦法，應由校務會議通過，
    此為大學法第16條校務會議專屬審議事項的規定。相對人雖
    有行政會議通過即予施行，惟其越權，當然自始無效。即自
    治組織之行政會議，所擬定修正之民意機構之議會委員選舉
    辦法，仍應交付委員會議決通過，並依法公布施行，始符規
    定。然而，相對人行政會議通過制定的校務會議職員代表票
    選辦法，自始未經校務會議審議，亦未依法公布即予施行，
    當然不符規定（中央法規標準法）。又按前揭委員，每滿3
    人應有1人由本機關人員票選產生之。前項票選，應採普通
    、平等、直接及無記名投票法行之。但各機關情形特殊者，
    得採分組、間接及通訊等票選方式行之，考績委員會組織規
    程第2條第3、4項定有明文。而相對人所制定的考績委員會
    委員二輪票選、職員甄審委員會委員二輪票選方式，雖有行
    政會議通過，但是，二輪方式產生的辦法，第一輪每人二票
    ，即與考績委員會組織規程第2條第4項的規定牴觸，當然無
    效。職員甄審委員會票選委員的辦法亦同。而相對人制定的
    三項選舉辦法規定，第一輪未經當選，即不得參加第二輪票
    選活動，當然又與考績法組織規程牴觸，當然無效。抗告人
    不能直接選舉、被選舉，二輪票選當然又與直接選舉之規定
    不符。原審質疑上開選舉選出的職員代表，並非現在直接決
    定抗告人之考績、陞遷，抗告人亦並非不能參與上述選舉，
    或被禁止參與校務，對抗告人並無因此將發生重大之損害或
    有急迫之危險，與抗告人聲請依據法律規定公平選舉之權益
    之訴求有間，則有不當；相對人禁止職員非具校務代表身分
    不得申請校務會議旁聽，遑論參與校務發展，而抗告人是94
    學年度的考績票選委員，會議時僅得發言，遇有爭議，尚未
    完成質詢程序，主席即交付表決，又尚不得閱覽審議時認為
    有疑義之考績、獎懲案件的原始資料，遑論非具委員身分的
    職員，原審對於上述情事未加審酌，亦有不當，因此抗告人
    之權益實已受到侵害，為此聲請鈞院宣告相對人的三項選舉
    辦法無效，及相對人公告之已當選票選委員當選無效等語。
四、本院按：請求及假處分之原因，應釋明之，為行政訴訟法第
    302條、第297條準用民事訴訟法第526條第1項所明定。本件
    抗告人依據行政訴訟法第298條第2項規定聲請假處分，惟就
    如不為本件假處分，則相對人95學年度選舉校務會議職員代
    表、職員甄審委員會票選委員、職員考績委員會票選委員等
    三項選舉之適用95年6月27日相對人94學年度第2學期第7次
    行政會議決議，將有何具體之事實致現狀變更而有不能實現
    或甚難實現之虞等原因，及就倘不定暫時狀態之假處分，將
    有何「重大之損害」或「急迫之危險」而有「必要性」等法
    定要件，並未提出可供即時調查之證據以為釋明，原審以抗
    告人聲請本件定暫時狀態之假處分於法未合，予以駁回，揆
    諸上揭規定，並無違誤。抗告意旨主張相對人行政會議通過
    制定的校務會議職員代表票選辦法，自始未經校務會議審議
    ，亦未依法公布即予施行，當然不符中央法規標準法云云，
    惟查，本件原審以抗告人未釋明所爭執之公法上法律關係為
    何，且上開選舉僅係選出職員代表或票選委員，並非現在即
    直接決定抗告人之考績、陞遷，抗告人亦非不能參與上述選
    舉或被禁止參與校務，對抗告人並無因此將發生重大之損害
    或有急迫之危險而駁回抗告人之聲請，並無不合；且查抗告
    人向原審提出聲請定暫時狀態假處分之時間為「95年7月20
    日」，已在其所稱之票選日「95年7月19日」之後，既已完
    成選舉，已無以假處分定暫時狀態「停止該日第二輪票選活
    動」之餘地，至於抗告人聲請本院宣告相對人之三項選舉辦
    法無效及相對人公告之當選票選委員當選無效一節，核非屬
    原裁定範圍，其抗告難認有理由，應予駁回。
五、依行政訴訟法第104條、民事訴訟法第95條、第78條，裁定
    如主文。
中    華    民    國    95    年    11    月    16    日
                  第二庭審判長法  官  廖  政  雄
                              法  官  鍾  耀  光
                              法  官  姜  仁  脩
                              法  官  王  德  麟
                              法  官  黃  清  光
以  上  正  本  證  明  與  原  本  無  異
中    華    民    國    95    年    11    月    17    日
                              書記官  莊  俊  亨


司法院資訊處製作；財團法人民間司法改革基金會備份。
